臺灣高等法院民事判決　　　　　　　 95年度上更(二)字第222號
上　訴　人　偉欽實業有限公司
法定代理人　乙○○
訴訟代理人　謝志明律師
被 上訴 人　六慶精密工業有限公司
法定代理人　甲○○
訴訟代理人　蔡榮德律師
上列當事人間請求給付貨款事件，上訴人對於中華民國91年4月9
日臺灣士林地方法院90年度訴字第1161號第一審判決提起上訴，
並為訴之追加，經最高法院第二次發回更審，本院於96年7月10
日言詞辯論終結，判決如下：
    主  文
上訴及追加之訴暨其假執行之聲請均駁回。
第二審及追加之訴暨發回前第三審訴訟費用由上訴人負擔。
    事實及理由
一、被上訴人主張：上訴人於民國（ 下同）89年11月及90年1月
    間，向伊訂購JACK金針（ 下稱金針）及IDC端子（下稱端子
    ）數批，伊均已依約交貨完訖，詎上訴人尚有貨款新台幣（
    下同）65萬2002元迄未給付等情，爰依買賣之法律關係，求
    為命上訴人如數給付，並自訴狀繕本送達翌日起加計法定遲
    延利息之判決。（按：本院於更(一)審時除維持第一審所命上
    訴人給付60萬1790元本息部分之判決外，其餘判決被上訴人
    敗訴，該部分已因其未聲明上訴而告確定。）
二、上訴人則以：伊前向被上訴人訂購採購單號ZB000367之金針
    ，因有無易折線之瑕疵，被上訴人同意以人工方式加工，模
    具費5000元由其支付。另向被上訴人訂購採購單號ZB000636
    、ZB000677、 ZB 000701、ZB000733之端子，因模具殘留廢
    料，沖製卡榫造成溝槽有喇叭口之瑕疵， 依兩造89年6月19
    日協議，被上訴人應賠償伊篩檢費用之一半即20萬0818元。
    又伊訂購採購單號ZB000701、ZB000733、ZB000769之端子，
    經篩檢有847個夾線刀口過小之瑕疵，應賠償伊篩檢費用3萬
    7500元。且被上訴人未依約定以磷青銅C5191R-EH（ 下稱EH
    ）為材質製作金針，致金針有下沈之瑕疵，伊受有修整工時
    費用及客戶退貨扣款共62萬2832元之損害。再被上訴人交付
    之端子，有無夾持力之瑕疵，伊為改善瑕疵，購買透明蓋給
    客戶，支出6萬1488元， 被上訴人計應賠償伊92萬7638元，
    伊得為債務抵銷等語，資為抗辯。並提起反訴主張：兩造於
    84年7月7日簽訂之模具訂購契約書（下稱系爭契約書）係繼
    續性供給契約，其上已載明材質為EH，惟被上訴人所交付如
    原判決附表（下稱附表）一所示之金針、附表二所示之端子
    ，竟使用C5191R-H（ 下稱H）為材質，被上訴人即應賠償伊
    該材質差價140萬8628元， 伊以上開得請求賠償之金額為債
    務抵銷後， 被上訴人尚應賠償伊168萬4264元等情，爰依民
    法第227條規定， 求為命被上訴人如數給付，並自反訴狀繕
    本送達翌日起加計法定遲延利息之判決。（按：材質差價14
    0萬8628元本息部分， 被上訴人係於本院更(一)審前為訴之追
    加。又上訴人於本院更(一)審時再為訴之追加請求返還模具部
    分，本院予以裁定駁回並經其抗告後，另由最高法院認其抗
    告不合法，以裁定駁回其抗告。上訴人對本院更(一)審判決，
    聲明不服，提起上訴，經最高法院將本院更(一)審關於：(一)駁
    回上訴人對命其給付60萬1797元本息之上訴、(二)駁回上訴人
    反訴請求給付2萬1035元本息之上訴、 (三)駁回上訴人追加之
    訴，及各該訴訟費用部分均廢棄。至本院更(一)審判決關於駁
    回上訴人其餘反訴請求「給付瑕疵損害（即所謂夾線刀口過
    小、喇叭瑕疵損害25萬4601元本息部分）」已確定，茲已確
    定者，不另贅論。
三、原審對被上訴人之請求，判命上訴人如數給付本息，並駁回
    其反訴之請求，上訴人提起上訴，並另主張：兩造84年7月7
    日簽訂之模具訂購契約書（下稱系爭契約書）係繼續性供給
    契約，其上已載明材質為EH，被上訴人所交付如附表一所示
    之金針、附表二所示之端子， 使用H為材質，伊自得追加請
    求被上訴人賠償材質差價1,408,628元， 爰為訴之追加，聲
    明：
  (一)本訴部分：
    1.原判決廢棄。
    2.被上訴人在第一審之訴及假執行之聲請駁回。
    3.如受不利之判決，請准上訴人提供現金或等值銀行可轉讓
      定期存單或其他有價證券為擔保宣告免假執行。
  (二)反訴部分：
    1.原判決廢棄。
    2.被上訴人應給付上訴人1,684,264元（ 含追加部分），及
      自92年6月13日起至清償日止，按年息5%計算利息。
    3.被上訴人應給付兩造於84年7月7日模具訂購契約（模具保
      管契約書）之訂購單內所載三副模具。
    4.前項給付，如無法返還時，應賠償上訴人所受損害242,66
      6元。
    5.願提供現金或等值銀行可轉讓定期存單或其他有價證券為
      擔保宣告假執行。
    被上訴人答辯聲明：上訴及追加之訴均駁回。
四、被上訴人主張前揭上訴人向其訂購端子、金針，其已如期交
    貨， 上訴人尚積欠貨款652,002元之事實，提出客戶對帳單
    、送貨單、發票等件為證，且為上訴人所不爭執，堪認為真
    正。惟上訴人辯稱被上訴人之前及包括本件89年11月、90年
    1月交付之貨物有瑕疵， 其對被上訴人有下列損害賠償債權
    ，並主張與本件所負債務抵銷云云，茲就其所為抵銷之抗辯
    是否有理由，分述如下：
  (一)因金針下沈之瑕疵， 上訴人受有修整工時費用470,730元損
    害、及客戶退貨扣款152,102元損害，共計622,832元部分：
    1.上訴人辯稱被上訴人明知上訴人契約約定金針之材質為EH
       ，卻交付以H材質製作之金針，致有金針下沈之瑕疵。上
      訴人之客戶自89年10月起抱怨產品金針下沈，上訴人為追
      查原因，多次向被上訴人詢問金針之材質，均不得要領，
      嗣向被上訴人之材料供應商鉅和貿易有限公司（下稱鉅和
      公司）查詢，於89年11月16日收受鉅和公司之傳真後，方
      知金針下沈原因，於11月29日通知被上訴人。上訴人就該
      瑕疵耗費工時941.46小時進行補救措施，每小時之工時費
      用500元，受有工時費用470,730元之損害，又遭客戶退貨
      扣款152,102元，計受損害622,832元云云。被上訴人則謂
      上訴人未證明被上訴人交付之金針確有瑕疵及瑕疵之原因
      為材質強度不足所致，且造成瑕疵之原因很多，被上訴人
      交貨後，上訴人仍經多道加工手續，若確屬強度不足所致
      ，不可能僅少部分貨品有問題等語。
    2.查上訴人稱：84年7月7日訂立之「模具訂購契約書（模具
      保管書）」（系爭契約），係繼續性供給契約，其乃根據
      此繼續性供給契約而訂購云云，惟查：上訴人承認其每次
      採購均有另外下訂單，且亦有其採購單（見本審卷第31頁
      ）可證，從上開採購單顯示，上訴人於不同採購單上並未
      特別指定使用何種材質，上訴人反而於設計圖上明確指定
      材質為H，有卷附設計圖三紙為證（ 見本審卷第32-34頁）
      。可見兩造並未約定需一直使用EH材質。且上訴人在設計
      （見本審卷第32-34頁），已明確指定材質為H。上訴人稱
      ：此設計圖非雙方之契約，雙方應適用84年之採購合約云
      云，實不足採。參諸證人即鉅和公司負責人闕壯宏證稱：
      「原告（被上訴人）六慶精密工業有限公司。向我們訂購
      的都是H的材質， 我們訂購的材質當中有一部分是賣給原
      告（被上訴人）六慶精密工業有限公司‧‧‧」、「‧‧
      ‧C5191RH、5191是代號， R是捲筒的意思、H是代表硬度
      ，H的硬度是180至230，EH的硬度是200‧‧‧」、「C519
      1在習慣如未特定指定則是指H的材質，除非有特別指定才
      會使用EH（筆錄誤載為CH）的材質」（ 見原審卷(一)第152
      、154頁），據證人闕壯宏證稱：H與EH硬度於180至200間
      係重疊的，足以反證上訴人所指材質不符及材質不符造成
      瑕疵，乃牽強之詞。況上訴人為金針、端子專業行業人士
      ，當熟知該業界之習慣。 再依84年2月18日之訂購單就模
      具PCB Jack Pin（ 金針）之規格約定如該契約書附件1（
      見原審卷(一)第124頁 ），成品單價為每件0. 81元，交期：
      35天； 模具pins之單價為每件0.138元，交期：45天、模
      具IDC鐵片（ 即端子）成品單價為每件0.16元，交期：60
      天（ 見原審卷(一)第123頁）。而上訴人歷次向被上訴人訂
      購金針、端子均另有採購單，此為上訴人所不爭執（見本
      院前審91年度上易字第486號卷〔 下稱本院上易字卷〕第
      365頁）， 依上訴人於原審提出之採購單所示，其每次下
      單均載明產品編號、名稱（模號、圖號）、單位、數量、
      單價、付款方式等（見原審卷(二)第347、350、354、361、
      366頁），且單價與前述84年2月18日訂購單之單價均不相
      同，其中如編號ZB000636採購單所載端子單價為0.135 元
      （見原審卷(二)第366頁 ），即與前開84年7月7日訂購單所
      載端子（ IDC鐵片）之單價0.16元不同，是上訴人辯稱其
      每次採購下單係僅確認貨品之數量，至系爭貨品材質係依
      原採購契約而定云云，與事實不符。另觀諸89年4月8日ZB
      000367、 89年4月21日ZB000490號採購單上均特別載明使
      用EH材質（見原審卷(二)第347、349頁），而編號ZB000733
      、ZB000701、 ZB000677、ZB00 0363號採購單均無材質之
      約定（ 見原審卷(二)第361、363、365-366頁）。顯然雙方
      每批買賣均係依上訴人之採購單為之，並非依84年7月7日
      之採購契約書為之，是上訴人辯稱系爭契約係繼續性供給
      契約云云，容有誤會。
    3.兩造就金針之材質除非於採購單特別註明使用EH材質，否
      則依業界習慣使用H材質， 有如前述，而上訴人辯稱被上
      訴人應使用EH材質，乃被上訴人交付如附表一、二所示採
      購之金針、端子，竟使用H材質云云（見本院上易字卷第2
      17頁），惟本件上訴人提出之採購單僅ZB000367、ZB0004
      90、ZB000636、ZB000677、ZB000701、ZB000733、ZB0007
      69、ZB000792、84年2月18日訂購單（見原審卷(一)第17、4
      5、105、107-108、110、117、119、123頁 ），該等採購
      單均未見於附表一、二所示進貨單號內，上訴人就附表一
      、二所示各貨物兩造確約定使用EH材質，迄未舉證以實其
      說，其遽謂如附表一所示金針應使用EH材質一節，即無可
      採。
    4.證人張碧菁於上更(一)審時證稱：「（提示最高法院卷第49
      頁以下被證五之九偉欽公司生產日報表）此日報表是我寫
      的」、「（日報表是否依每次檢驗結果結果確實記載？）
      是的。每日若有異常狀況、異常工時及以多少人力修正都
      會確實記載、「（每次檢驗結果之瑕疵是否確實記載於日
      報表？）是的」、「（瑕疵內容是否如日報表所載？）是
      的」、「（上述幾種產品之原料有無向六慶公司購買？）
      每次開會時我『聽到』的大部分都是向六慶公司買的，我
      不是負責採購，廠商供應情形我不是很清楚，但開會時我
      們會問是哪家廠商為何不良品這麼多？」、「（原料購入
      後之加工情形？）外包經過什麼程序我不清楚，到我的產
      線我就直接做組裝了」、「（你的產線既然已做組裝為何
      還會篩檢有無瑕疵？）因不良品會造成金針下沉」、「（
      於你之前的產線無法做篩檢？）進料檢驗部分我『不是很
      清楚』。我們於組裝時就會陸續發現不良品，之前的作業
      情形我不清楚」、「（日報表上載有「外購品」其意義為
      何？向何人購買？ ）外購品可能是CABLE線等一些線材，
      向何人購買我『不是很清楚』」、「（日報表上「外購品
      」之後之字跡為何？〔提示〕貼客戶貼紙」、「（日報表
      載有很多瑕疵，造成瑕疵的原因？）『有聽採購及老闆說
      』：是六慶公司的金針出問題等，詳情如何我不清楚，但
      我對六慶公司記憶蠻深的。六慶公司的金針出什麼問題，
      我不是很清楚，我們做出來就是會有不良，因此會問一下
      、」、「（金針出問題是材質或尺寸？）『好像』是材質
      問題，才會造成下沉」、「（你聽過六慶金針出問題之頻
      率？）很多次，我常聽到」云云（見本院上更(一)卷第48-5
      1頁）。 依張碧菁證言，其係負責生產線後段篩檢工作，
      採購至加工非其職責，造成瑕疵原因係聽採購、老闆之陳
      述，並猜測「好像」係材質問題，方造成金針下沈等，是
      張碧菁上開證言或為傳聞證據，或為其個人臆測，均難作
      為有利於上訴人認定之依據，況上訴人未舉證證明如附表
      一所示金針、附表二所示端子其已要求被上訴人使用EH材
      質，有如前述，其逕以被上訴人未依約以交付EH材質產製
      附表一所示之金針、附表二所示端子，因而造成金針下沈
      之瑕疵云云，即無可採，上訴人據以請求被上訴人賠償檢
      修工時費用470,730元、遭客戶退貨扣款152,102元，計62
      2,832元之損害，於法無據。
  (二)被上訴人給付之金針、端子與約定材質不符，分別受有損害
    181,195元及1,227,433元，合計為1,408,628元部分：
    1.上訴人辯稱兩造84年7月7日所訂系爭契約為繼續性供給契
      約，雙方就貨品、規格、材質、成品單價、交期均有明定
      ，上訴人每次下單予被上訴人每筆交易所需之數量，除數
      量係依每次下單交易訂單數量而定外，其他均依系爭採購
      契約之約定。系爭契約附件之訂購單已約定金針、端子均
      使用EH 材質， 乃被上訴人交付如附表一所示之金針、附
      表二所示之端子均與約定材質不符， 前者數量1,811,950
      個，材質每個單價差價為0.1元，此部分差價損害181,195
      元；後者數量30,685,826個，材質每個單價差價為0.04元
      ，此部分差價損害1,227,433元，合計1,408,628元云云。
      被上訴人則否認兩造約定其所交付之金針、端子須使用EH
      材質，並主張每次訂單兩造均有材質不同的約定，縱被上
      訴人獲有EH與H材料差價之利益， 此差價亦非上訴人之損
      害，其亦不得請求此差價等語。
    2.查上訴人下單，均載明產品編號、名稱（模號、圖號）、
      單位、數量、單價、付款方式等，就材質言，如有特別要
      求須使用EH者，即特別註明，如未特別註明者，應依業界
      習慣定之， 即「如未特定指定則是指H的材質」，並非每
      批買賣均依84年7月7日之採購契約書為之，已如前述。再
      上訴人提出之採購單僅ZB000367、ZB000490ZB000636、ZB
      000677、ZB000701、ZB000733、ZB000769、ZB000792、84
      年2月18日之訂購單， 該等採購單均未見於附表一、二所
      示進貨單號內，上訴人就附表一、二所示各貨物雙方確約
      定使用EH材質，迄未舉證以實其說，其遽以84年7月7日模
      具採購契約書謂如附表一所示金針、附表二所示端子均應
      使用EH材質一節，即無可採等情，均如前述，是上訴人辯
      稱被上訴人交付如附表一所示金針、附表二所示端子未依
      債之本旨給付云云，難認為實在。
    3.上開採購單（訂購單），僅前2紙及最後1紙（即ZB000367
      、ZB000490及84年2月18日之訂購單 ）約定使用EH材質（
      見原審卷(一)第17、45、123頁、卷(二)第347、349頁 ），然
      84年7月7日之訂購單上材質之約定非可拘束兩造嗣後之交
      易就材質如何約定，已如前述。 而該3紙約定使用EH材質
      之採購單或訂購單，均未出現於附表一之金針、附表二之
      端子編號上 ，顯然被上訴人就上訴人該3紙之採購或訂購
      確交付以EH材質製成之金針、端子，其仍無未依債之本旨
      給付情事。
    4.上訴人未舉證證明被上訴人交付如附表一所示金針、附表
      二所示端子與約定材質不符，其依序請求被上訴人賠償價
      差181,195元、1,227,433元， 合計1,408,628元云云，仍
      屬無據。
  (三)綜上，上訴人得請求被上訴人賠償之金額為本院更(一)審判決
    所確定之50,205元，其請求被上訴人賠償金額逾此範圍，於
    法無據，不應准許。上訴人以對被上訴人所得請求賠償之金
    額，與其所負債務抵銷後，尚應給付601,797元（652,002-5
    0, 205＝601,797）， 從而，被上訴人依買賣契約請求上訴
    人給付貨款601,797元， 及90年5月1日起至清償日止，按年
    息5%計算之利息，於法有據，應予准許。
五、上訴人反訴主張被上訴人前所交付之貨物有瑕疵或未依債之
    本旨給付之情，其得向被上訴人請求賠償損害，計：(一)採購
    單ZB000367之金針無易折線之瑕疵， 其得請求模具費5,000
    元（已敗訴確定）；(二)採購單ZB000636、ZB000677、ZB0007
    01、ZB000733之端子溝槽有喇叭口之瑕疵，其得請求給付篩
    檢費用之一半即200,818元（已敗訴確定）；(三)採購單ZB000
    701、ZB000733、ZB000769、ZB0 00792之端子夾線刀口過小
    之瑕疵，其得請求賠償37,500元（已敗訴確定）；(四)因金針
    下沈之瑕疵， 其受有修整工時費用470,730元損害、及客戶
    退貨扣款152,102元損害，計622,832元；(五)被上訴人交付之
    端子具無夾持力之瑕疵，致上訴人額外支出購買透明蓋，受
    有損害61,488元（已敗訴確定）；(六)被上訴人給付之金針、
    端子與約定材質不符，分別受有損害181,195元及1,227,433
    元，合計為1,408,628元。以上，上訴人所受損害合計2,336
    ,266 元，其中652,002元於被上訴人提起之本訴中與其所負
    貨款債務抵銷，其餘1,684,264元， 提起反訴，請求被上訴
    人如數給付，並自92年6月13日起加計法定遲延利息云云。
    然查上訴人上述主張，除得請求被上訴人賠償本院前更(一)審
    判決所確定之50,205元外，其餘均未能舉證證明，理由均如
    前所述，從而，上訴人得請求賠償之50,205元與其所負債務
    652,002 元抵銷後，已無款項得向被上訴人請求賠償，則其
    反訴請求被上訴人給付上訴人1,684,264元，及自92年6月13
    日起加計法定遲延利息，於法無據，應予駁回。另上訴人反
    訴聲明第3、4項追加請求被上訴人交還模具三副或返還24萬
    元部分，經查，上開部分業經更(一)審裁定駁回，上訴人不服
    ，提起抗告，並經最高法院駁回確定，上訴人再行提起反訴
    ，於法不合，應併予駁回。
六、綜上， 被上訴人依買賣關係請求上訴人給付601,797元，及
    自90年5月1日起至清償日止，按年息5%計算之利息，於法有
    據，應予准許。 上訴人反訴請求被上訴人給付1,684,264元
    ，及自92年6月13日起至清償日止， 按年息5%計算之利息，
    ，於法無據，應予駁回。上訴人反訴部分，假執行之聲請失
    所依據，亦應駁回。原審就上開被上訴人請求應准許部分，
    為上訴人敗訴之判決，並依兩造之聲請，酌定相當擔保金分
    別為假執行及免為假執行之諭知，核無不合。上訴意旨指摘
    原判決此部分不當，求予廢棄改判，為無理由，應予駁回。
     上訴人於本院就反訴追加請求1,408,628元本息及交還模具
    三副或返還24萬元部分，於法無據，應予駁回，其假執行之
    聲請，已失所依據，應併予駁回。
七、本件因事證已臻明確，兩造其餘攻擊、防禦方法及所為之立
    證，與判決之結果不生若何影響，無庸再逐一予以論究，合
    併敘明。
八、據上論結，本件上訴為無理由，追加之訴為無理由，依民事
    訴訟法第449條第1項、第78條，判決如主文。
中　　華　　民　　國　　96 　年　  7　　　月　　24  　日
　　　　　　　　　  民事第八庭
                        審判長法　官  劉勝吉
                              法　官  鄭威莉
                              法  官  連正義
正本係照原本作成。
如不服本判決，應於收受送達後20日內向本院提出上訴書狀，其
未表明上訴理由者，應於提出上訴後20日內向本院補提理由書狀
（均須按他造當事人之人數附繕本）上訴時應提出委任律師或具
有律師資格之人之委任狀；委任有律師資格者，另應附具律師資
格證書及釋明委任人與受任人有民事訴訟法第466條之1第1項但
書或第2項（詳附註）所定關係之釋明文書影本。
中　　華　　民　　國　　96　　年　　7 　　月　　25　　日
　　　　　　　　　　　　　　　書記官  李翠齡
附註：
民事訴訟法第466條之1（第1項、第2項）：
對於第二審判決上訴，上訴人應委任律師為訴訟代理人。但上訴
人或其他法定代理人具有律師資格者，不在此限。
上訴人之配偶、三親等內之血親、二親等內之姻親，或上訴人為
法人、中央或地方機關時，其所屬專任人員具有律師資格並經法
院認為適當者，亦得為第三審訴訟代理人。
